臺灣桃園地方法院民事判決
原　　　告　丙○○原名陳淑珍.
　　　　　　　　　　　　一
被　　　告　甲○○
上列當事人間，請求侵權行為損害賠償事件，本院於中華民國93
年12月22日言詞辯論終結，並為判決如下：
    主  文
原告之訴及其假執行之聲請均駁回。
訴訟費用由原告負擔。
    事  實  及  理  由
一、本件原告主張：被告臆測訴外人乙○○與原告二人間之感情
    、債務糾紛，竟意圖散佈於眾，於民國（下同）91年7 月在
    下稱合正公司）內，對同事廖文興稱「陳淑珍（現改名丙○○）欺騙乙○○三十多萬元（新臺幣下同），說要嫁給乙○○，後來也沒有」等語。並於91年4 月22日，在合正公司，
    由被告持載有內容略同上語之申訴書，先後遞交予同事李淑
    鈴、陳秀玲、鍾國祥、傅文泉、湯梅香、蘇春哖、葉玲愛、
    邱財濱、吳華倫、鄭理台觀看，且要求簽名，李淑鈴等人為
    有助於乙○○能夠領取更多的解約金，於觀看後均簽署於申
    訴書上，被告即以此法連續指摘足以毀損原告名譽之事實。
    當日被告即持該申訴書赴台北市○○○路○段66號31樓新光
    人壽保險股份有限公司（下稱新光公司），持交新光公司申
    訴課長吳春勇，陳述：「陳淑珍欺騙乙○○」，要求吳春勇
    幫忙處理解約事宜。惟查被告所指稱乙○○被騙三十多萬元
    中，10萬元係被告向乙○○借貸，14萬元為郭之保險費，餘
    則是乙○○與原告出去吃喝遊玩之花費，被告指摘原告騙取
    乙○○三十餘萬元之事，顯非真實。惟被告竟將該不實之事
    告知與此事無關之多數人，已侵害原告之名譽。按因故意或
    過失不法侵害他人之權利者，負損害賠償責任。又不法侵害
    他人之身體、健康、名譽、自由、信用、隱私、貞操，或不
    法侵害其他人格法益而情節重大者，被害人雖非財產上之損
    害，亦得請求賠償相當之金額。其名譽被侵害者，並得請求
    回復名譽之適當處分。民法第184 條第1 項，第195 條第1
    項定有明文。本件原告因被告散佈原告欺騙乙○○之說不脛
    而走，不堪負荷而於91年10月辭去新光公司之兼職，失去大
    好之工作機會，增加生活所需之負擔。原告在新光公司90年
    間之兼職薪資收入為30萬元。因此原告91年1 月至12月間所
    受之財產損害為30萬元。又原告因被告之行為，使得原告聲
    譽受損、人格被貶低，遭朋友疏離、唾棄，同儕排擠，致使
    原告心神不寧、精神耗弱，受有非財產上之損害一百萬元。
    再者原告之名譽被侵害，被告自應回復原告名譽；有命被告
    在聯合報、中國時報、及中央日報桃園地方新聞版報頭下方
    以5 號字體連續3 天（週六、日、一）刊登道歉啟事之必要
    。為此依侵權行為之法律關係提起本訴，並聲明求為判決：
    （一）被告應給付原告130 萬元及自起訴狀繕本送達被告之
    翌日起至清償日止，按年息百分之5 計算之利息。（二）上
    項聲明，請准原告供擔保聲請宣告假執行。（三）被告應在
    聯合報、中國時報及中央日報桃園地方新聞版報頭下方以5
    號字體連續3 天（周六、日、一）刊登道歉啟事一則。
二、被告則抗辯：我沒有告訴廖文興有關陳淑珍欺騙乙○○之事
    ，我雖然拿載有「陳淑珍招保險，欺騙手段跟乙○○說乙○○我嫁給你，乙○○不知道陳淑珍欺騙她，讓乙○○金錢損
    失三十多萬元……」等詞之申訴書給合正公司同事李淑鈴等
    人觀看，並請他們簽名，但我的本意並不是要損害原告之名
    譽，我拿申訴書給新光公司申訴課課長吳春勇看，用意是為
    幫乙○○爭取較優厚之保險解約金，而且乙○○被欺騙三十
    多萬元之事，我也曾聽乙○○說過等語，並聲明求為判決駁
    回原告之訴。
三、按附帶民事訴訟，因刑事判決諭知無罪、免訴、或不受理，
    駁回原告之訴，原告對此項未經實體上審理之案件，得另行
    提起民事訴訟（25年院字第1601號解釋）。本件原告雖曾對
    被告提起妨害名譽事件之附帶民事訴訟，請求損害賠償，並
    因刑事判決諭知無罪而判決駁回原告之附帶民事訴訟請求確
    定（見調閱之本院92年附民字第188 號卷），惟依上開說明
    ，原告對此項未經實體上審理之案件，自得再另行提起本件
    民事訴訟，合先敘明。
四、按言論自由為人民之基本權利，憲法第11條有明文保障，國
    家應給予最大限度之維護，俾其實現自我，溝通意見、追求
    真理及監督各種政治或社會活動之功能得以發揮。惟為兼顧
    對個人名譽、隱私及公共利益之保護，法律尚非不得對言論
    自由依其傳播方式為合理之限制。刑法第310 條第1 項及第
    2 項誹謗罪即係保護個人法益而設，為防止妨礙他人之自由
    權利所必要，符合憲法第23條規定之意旨。至刑法同條第3
    項前段以對誹謗之事，能證明其為真實者不罰，係針對言論
    內容與事實相符者之保障，藉以限定刑罰權之範圍，非謂指
    摘或傳述誹謗事項之行為人，必須自行證明其言論內容確實
    真實，始能免於刑責。惟行為人雖不能證明言論內容為真實
    ，但依其所提證據資料，認為行為人有相當理由確信其為真
    實者，即不能以誹謗罪之刑責相繩…（司法院大法官釋字第
    509 號解釋）。本院經調台灣桃園地方法院檢察署91年度偵
    字第8497號甲○○妨害名譽刑案案件全卷（告訴人為本件原
    告陳淑珍），該案中本院刑庭先後傳喚證人即在該紙申訴表
    上簽名之陳秀玲、李淑鈴、鍾國祥、吳華倫、湯梅香、蘇春
    哖、傅文泉、邱財濱、葉玲愛等人到庭作證。證人陳秀玲結
    證稱：「我當初簽申訴表的時候，甲○○向我說要證明乙○○很老實，說要拿去新光人壽看能不能多拿一點解約金」等
    語（見該案一審刑事卷第52頁至第53頁）；證人李淑鈴證稱
    ：「我簽這張申訴表的時候，我不知道告訴人與乙○○之間
    有何糾紛，只有被告有向我說他們二人有在交往，簽這張申
    訴表的本意是想幫乙○○爭取多一點的解約金」等語（見同
    卷第54頁至第55頁）；證人鍾國祥結證稱：「我只知道乙○○與陳淑珍間有投保的關係，我簽申訴表的用意只希望幫乙○○爭取多一點的解約金」等語（見同卷第55頁至第56頁）
    ；證人吳華倫結證為：「陳淑玲與乙○○有何糾紛我不知道
    ，但是我有看到他們二人有交往，我之前有聽乙○○跟我說
    ，陳淑珍有以嫁給乙○○作為條件招攬乙○○入保險，甲○○拿申訴表給我簽時，我才看到行諸於文字，我簽申訴表的
    本意是希望幫乙○○爭取多一點的解約金」等語（見同卷第
    57頁至第58頁）；證人湯梅香、蘇春哖均結證稱：「我們在
    簽申訴表之前就有聽說乙○○在追求告訴人，是乙○○之前
    在工作場合明確告訴我們的，我們有時候遇到告訴人就調侃
    她『何時請我們喝喜酒』，還有向她開玩笑叫她『郭嫂』，
    但是告訴人並沒有否認，只是一副很靦腆的樣子，我們當時
    簽申訴表是為了幫乙○○去新光人壽陳情，多要一點保費回
    來」等語（見同卷第122 頁至123 頁）；證人傅文泉結證稱
    ：「我本來就認識乙○○，申訴表的內容他以前就有向我說
    過，在我簽申訴表之前就有聽乙○○說告訴人欺騙他，他與
    告訴人交往就花了二十萬元，所以被告拿申訴表給我簽時，
    我看了之後覺得申訴表所寫的與乙○○之前向我說的相符，
    我就簽了，沒有印象甲○○有向我說告訴人有欺騙乙○○的
    感情」等語（見同卷第154 頁至第157 頁）；證人邱財濱、
    葉玲愛均證稱：「我們會在申訴表上面簽名，只是為了證明
    乙○○有向告訴人買保險，為了幫乙○○」等語（見同卷第
    154 頁至156 頁）；另證人李譿沄證述：「我只是合正公司
    品保部的課長，我不是甲○○、陳淑珍的直屬主管。陳淑珍
    是工務部的，乙○○是製造部壓合課的，甲○○是乾膜課的
    。陳淑珍、乙○○及甲○○之間的事，是案發之後，傳我來
    作證，我才知道。我是來地檢署才有看過申訴表，之前沒有
    看過」等語（見同卷第49頁）；證人彭啟志證述：「我是在
    91年中自合正公司離職，之前在合正公司工作約一年多，乙○○有告訴我他向告訴人買保險之事，公司其他的人也有向
    我說過，被告沒有向我說過什麼，沒有聽過被告對我說過申
    訴表的內容」等語（見同卷第183 頁至第184 頁）；證人乙○○結證：「在合正公司內，我有向甲○○、湯梅香說陳淑
    珍要嫁給我，我才加入保險，但是後來陳淑珍卻沒有嫁給我
    」等語（見同卷第47頁）。依上開證人之陳述可以認定，證
    人等人或因乙○○本人向同事敘述其追求原告陳淑珍或遭原
    告欺騙之事，或親眼看見原告有與乙○○交往，而認為上開
    申訴表之內容與實際情況無違，本於幫助乙○○之用意才在
    其上簽名，並非在簽名之前對該書面內容毫無所悉。且未於
    上開申訴表上簽名之案發當時合正公司員工李譿沄、彭啟志
    在當時亦未聽聞被告有意圖散佈於眾，而以言語或文字、圖
    畫指摘或陳述足以毀損陳淑珍名譽之事，顯見被告有拿上開
    申訴表予證人陳秀玲、李淑鈴、鍾國祥、傅文泉、湯梅香、
    蘇春哖、葉玲愛、邱財濱、吳華倫等人簽名，亦僅係以該書
    面內容告知原已略有耳聞陳淑珍與乙○○之間糾紛之特定之
    人，顯難認被告具有散佈於眾之意圖。再者，上開申訴表係
    被告與乙○○偕同前往新光公司面交申訴課課長吳春勇等情
    ，已分別經被告及證人吳春勇於偵查及本院刑庭審理時陳述
    在卷（見該案偵卷第168 頁反面、第169 頁正面、該案一審
    刑事卷第51頁）。且證人吳春勇證稱：「這件事情是我們總
    公司處理之後，再委請單位處長、主任查明，所以新光公司
    知道的人也不多，只有相關權責的人才知道。我並沒有把申
    訴表直接傳真給陳淑珍看，是傳給單位主管看」等語（見該
    案一審刑事第51頁）。證人新光公司壢六收費處區主任陳春
    蘭亦結證：「我第一次看到申訴表是因被告告新光董事長及
    我們偽造文書，台北總公司把被告投保的相關文件，傳真到
    壢六處的時候有夾帶這張申訴表，申訴表是與其他文件一起
    傳真過來的」等語（見該案一審刑事卷第126 頁）。核與上
    開申訴表上顯示留存傳真之電話號碼0000000000確實係新光
    公司位於台北縣板橋市○○路○ 段104 號11樓之分公司所傳
    真至新光公司壢六處等情相符，有申訴表及中華電信股份有
    限公司台灣北區電信分公司板橋營運處92年8 月19日板服（
    92）字第7651號函附可參（見該案偵卷第5 頁，一審刑事卷
    第79頁）。足見被告雖有拿上開申訴表（書）給證人吳春勇
    ，惟其目的僅係論談有關乙○○與新光公司保險解約有關事
    宜，並未將該申訴表散佈於新光公司各處。至申訴表之所以
    流傳到證人陳春蘭手中，乃係因證人吳春勇及新光公司內部
    作業處理而傳真至新光公司壢六處單位主管所致，尚難認被
    告具有散佈於眾之意圖。本院刑事庭遂認該案無從證明被告
    上開行為係出於惡意（原意為爭取乙○○退保利益）及具有
    散佈於眾之意圖，而判決被告被訴誹謗無罪，檢察官不服上
    訴，並經台灣高等法院以93年度上易字第421 號駁回上訴確
    定。是本件原告主張被告有侵害其名譽之事，已難謂有據。
五、原告雖另主張：民法上名譽權之侵害非即與刑法之誹謗罪相
    同，名譽有無受損害，應以社會上對個人評價是否貶損作為
    判斷之依據，苟其行為足以使他人在社會上之評價受到貶損
    ，不論其為故意或過失，均可構成侵權行為，其行為不以廣
    佈於社會為必要，僅使第三人知悉其事，立足當之，最高法
    院90年度台上字第646 號著有判例。是以不得以被告刑事誹
    謗罪經判決無罪，而認定被告民事上無侵害原告名譽權之情
    事云云。惟查：
（一）被告抗辯：伊雖有拿該申訴書給合正公司之同事李淑玲等
      人觀看，並請他們簽名，但本意並不是要損害原告之名譽
      ，伊拿申訴書給新光公司申訴課課長吳春勇看，用意是為
      幫乙○○爭取較優厚之保險解約金，而且乙○○被欺騙三
      十多萬元之事，伊也是聽乙○○說的等語。本院經調桃園
      地方法院檢察署92年度偵字第7477號乙○○妨害名譽刑事
      案件全卷。該案中陳淑珍對乙○○提出告訴，主張：乙○○自認陳淑珍欺騙其感情，心有未甘，明知陳淑珍未向其
      騙取三十多萬元，竟意圖散佈於眾，並基於概括犯意，於
      91 年4月間，在合正公司連續對同事甲○○、吳華倫、鄭
      理台述稱：陳淑珍欺騙其三十多萬元，說要嫁給他，後來
      也沒有等語。又乙○○有意終止其前受陳淑珍所招攬投保
      之壽險，乃與甲○○基於犯意聯絡，於同年月22日，在合
      正公司由甲○○持上開申訴書，先後遞交李淑鈴等人觀看
      且要求簽名，甲○○並稱：「該張申訴表是為證明乙○○
      很老實，其與陳淑珍有交往」、「這張申訴表是希望新光
      人壽能給乙○○多一點解約金」等語，李淑鈴等人為有助
      於乙○○，於觀看後均簽署於該申訴書上，乙○○即以此
      法連續指摘足以毀損陳淑珍名譽之事實。當日甲○○即持
      該申訴表赴台北市○○○路○ 段66號31樓新光人壽，持交
      申訴課長吳春勇，要求吳春勇幫忙處理解約事宜，因認被
      告乙○○涉有刑法第310 條第1 項、第2 項之誹謗罪嫌。
      該案中被告乙○○承認伊確實向甲○○提及與陳淑珍間之
      感情糾紛，並因此損失三十多萬元之情，辯稱略以：「陳
      淑珍曾聲稱說要嫁給我，我才投保14萬元保險，並借10萬
      元她，另外跟她交往期間，請她去外面吃喝玩樂及購物贈
      ，但不是甲○○向我借的，是陳淑珍向我借的」「三張面
      額共10萬元之本票是陳淑珍交給我的，上面已經簽好甲○○姓名了」「甲○○為了幫陳淑珍做業績，所以在陳淑珍
      招攬下，經由陳淑珍之介紹，向新光人壽公司投保」「我
      跟甲○○提及陳淑珍以要嫁給我為藉口，騙了我三十多萬
      元等語，只是為了訴苦，沒有誹謗陳淑珍名譽之意」（見
      該案92年簡上字第495 號93年2 月6 日準備程序筆錄）。
      證人吳華倫於該案結證：「乙○○有提過他跟丙○○在交
      往，丙○○說要嫁給他」「我有空曾經到過他 (指乙○○
      ）的部門洽公，碰到乙○○，剛好有空，就跟他聊聊成長
      背景及他的身家瑣事，我有問他結婚了沒有，他跟我說沒
      有，他說他目前是跟另外一個部門的陳小姐在交往，他說
      陳小姐有提過說要嫁給他」「我曾經到過陳小姐的部門，
      看過他們二人在一起相處蠻愉快的，比如說公司規定不准
      吃零食，我看到他們一起在吃零食，看過一次而已，他們
      二人有說有笑」「乙○○很不高興順口就跟我說他被騙三
      十多萬，他提到說丙○○本來答應要嫁給他，所以他很高
      興，所以他才願意投保，借錢給陳姵華」等語（見同案卷
      93 年5月5 日審判筆錄）。證人湯梅香結證：「公司有在
      傳說丙○○跟乙○○在交往之事情，而且幾乎老同事都在
      傳，而且那些老同事都蠻鼓勵他們二人，也蠻樂觀其成的
      」「在公司上班時間，他們二人互動蠻頻繁的，陳淑珍會
      跑來我們部門找乙○○，乙○○也會去找陳淑珍，因為我
      們組長要找乙○○找不到的時候，就會說『這個死乙○○
      一定又跑去找陳淑珍聊天』，然後打工務課的電話，有時
      候用廣播的，乙○○就趕快回來了。」「他們二人都竊竊
      私語，感覺蠻好的，但他們談什麼我不知道，在交談的時
      候有時距離蠻靠近的」「有時候我們吃飯的時候在餐廳碰
      到陳淑珍，我會戲稱他『郭嫂』，有時候乙○○在餐廳跟
      我們同桌吃飯的時候，他的隔壁或是對面有空位的話，我
      們有時候會叫『郭嫂』，有時候會叫『淑珍』過來這邊坐
      ，她有時候也會過來坐，坐在乙○○的對面或是旁邊的空
      位」「我有時候會問說，郭嫂什麼時候請我們喝喜酒，或
      者說淑珍什麼時候請我們喝喜酒，對象是指乙○○」「當
      我稱陳淑珍為『郭嫂』的時候，她很靦腆的樣子，並沒有
      很疾言厲色、很嚴正的態度斷然否認」「我稱她『郭嫂』
      不止一次，她沒有承認也沒有否認，就是一付那樣靦腆的
      表情，我也曾經跟她提過乙○○是個老實人，雖人不是個
      好情人，但他會是個好丈夫」「她聽到我這些話之後笑笑
      的，蠻嬌羞的，有點不好意思的樣子」等語（見同案卷93
      年5 月5 日審判筆錄）。本件被告甲○○於該案亦證稱：
      「我跟陳淑珍是合正公司同事，但不熟，我和乙○○很熟
      ，是乙○○介紹的，陳淑珍來跟我拉保險，保費從八十九
      年十二月到九十年五月二十幾日，總共二十七萬多」「當
      時我在國泰及安泰都有保險，並不需要保險。因為乙○○
      想要討好陳淑珍，想讓陳淑珍增加業績，我那時感覺乙○○、陳淑珍好像真的有在交往，我基於朋友的立場，想幫
      忙他們二人，才會沒有那麼多錢，仍然繼續保下去」等語
      （見同案卷93年4 月7 日審判筆錄）。綜合上揭證人吳華
      倫、湯梅香、甲○○之證詞，及該案被告乙○○之供詞可
      以認定，乙○○與原告二人雖均於合正公司就業，但分屬
      不同單位，二人經常彼此前往對方之工作部門尋訪，互動
      頻繁，交談時身體很靠近。原告對同事屢次稱其為郭嫂之
      戲言，未嚴詞澄清，亦未顯示不悅之表情，反而是臉帶靦
      腆，面露嬌羞之貌，客觀上確足以使乙○○及他人產生郭
      、陳二人間確有男女戀情之感覺。尤其依郭、陳二人出遊
      時合拍之照片觀之（見上開之桃園地方法院檢察署91年偵
      字第8497號卷第18頁至19頁，本院92年易字第1062號卷第
      189 頁），照片中二人勾肩搭背，狀頗親膩，按男女同事
      在同機關內之交往非常敏感，如處理不當，蜚短流長，閒
      言閒語，對雙方之名譽損害甚鉅，且日後在公司之相處勢
      必甚為尷尬。是以依常情如二人僅單純以普通朋友之身分
      交往，應不會擺出如此親狎之姿態供人拍攝，以致讓他人
      產生渠二人之關係非比尋常之觀感或聯想。是以由照片中
      兩人親密之互動，應可解讀為原告至少已默許別人把他們
      看成一對正在交往中的男女朋友。再參以被告甲○○於89
      年間本無投保之需求，為協助乙○○與原告交往順利，增
      加原告業績，而自願向新光公司投保超出自己財力範圍之
      保險，支付每年高達二十多萬元之保費觀之，不論原告主
      觀上是否有與乙○○交往或婚嫁之真意，乙○○、被告及
      合正公司之其他員工，顯然主觀上均認知二人正在熱烈交
      往中，且幾乎達到論及婚嫁之程度，準此，乙○○陳稱原
      告曾說要嫁給他乙節，尚非無據。
（二）再者，乙○○於另案中供述：因原告陳淑珍曾聲稱要嫁給
      他，他才答應保了14萬元保險，並借10萬元給她付被告甲○○之保險金，另外跟她交往期間請她去外面吃喝玩樂及
      購物贈送她所花的錢，共損失了三十多萬元等語（見調閱
      之本院92簡上字第495 號卷93年2 月6 日準備程序筆錄）
      。被告甲○○於本院先後陳稱：「我向陳淑珍借17萬元，
      但沒有跟乙○○借錢」「（問：為何跟陳淑珍借17萬元）
      答：為了幫陳淑珍作保險業績，但我身上沒那麼多錢，所
      以陳淑珍就拿本票給我簽，陳淑珍再拿我簽的本票去向乙○○調10萬元現金，我簽的本票，她就交給乙○○」「我
      跟了陳淑珍二十多萬元的保險，陳淑珍拿五、六張的本票
      給我簽了17萬元，每張都是二、三萬元的金額……陳淑珍
      有拿了其中幾張票去跟乙○○調了10萬元，另7 萬元部分
      陳淑珍有跟我強制執行」「（問：這10萬元本票你付了沒
      有）答：我要跟她買的保險，跟她辦的保險的種類不一樣
      ，所以我就本票不兌現」（見本件本院93年10月27日言詞
      辯論筆錄，及調閱之本院92年簡上字第495 號乙○○妨害
      名譽刑事案件卷93年4 月7 日審判筆錄）。惟原告主張：
      90年5 月下旬，甲○○、我、乙○○、陳春蘭都在場，甲○○要參加我的保險，保險費二十多萬元，甲○○當場向
      乙○○借10萬元，乙○○沒有當場給他現金，甲○○當場
      跟我借7 萬元，這七萬元簽了二張2 萬元，一張3 萬元的
      本票給我，另外32896 元，說要給現金，但都沒有給等情
      （見本件本院93年10月27日言詞辯論筆錄）。證人即新光
      公司之壢六收費處主任陳春蘭結稱：「甲○○保了很多種
      險，湊一湊20萬元，是到丙○○家裡談的」「20萬元的保
      費其中丙○○先借甲○○10萬元，乙○○也借10萬元給甲○○，當時都有簽本票」等語（見調閱之本院92年簡上字
      第495 號乙○○妨害名譽案件93年5 月5 日審判筆錄）。
      與原告主張係被告而非原告向乙○○借10萬元付保費之情
      節相符。經查被告甲○○為支付保費而於91年5 月23日簽
      發號碼056832，面額2 萬元；號碼056833，面額3 萬元，
      號碼056834，面額2 萬元，面額共7 萬元向原告借7 萬元
      之節，為兩造所不爭執，並有該本票三紙及本院92年票字
      第2533號民事裁定可憑（見本件卷宗第119 頁至123 頁）
      。至被告同日另簽發之056827號，面額2 萬元，056830號
      ，面額3 萬元，056836號，面額5 萬元，合計10萬元之本
      票三紙（見調閱之91年偵字第8497號妨害名譽卷第85頁）
      ，究竟係由被告甲○○或原告持向乙○○調借，以支付10
      萬元之保費，雖兩造各執乙詞，被告並稱原告係為了業績
      及佣金，才向乙○○調借支付被告之保費云云。惟本件既
      係被告投保，依法應負擔繳保費義務，被告並已簽發本票
      ，衡情應係被告（而非原告）向乙○○調借始為合理。良
      以依常情原告應無必要為了他人（被告）之保險而向乙○○調錢供被告繳交保費，以致於自行背負數額不低之金錢
      借貸債務（即使為了業績及佣金亦無需付出如此高之代價
      ）。是以本件應以原告及證人陳春蘭所稱被告所開三張本
      票係由被告（而非原告）持向乙○○調借10萬元付保費乙
      節較為可採。但乙○○支付該10萬元保險費後，因被告甲○○不兌現該本票，乙○○曾向原告催討10萬元等情，為
      兩造所不爭執（見本件本院93年12月22日言詞辯論筆錄）
      。該10萬元既係被告向乙○○調借，而非原告向郭某調借
      ，何以乙○○代付保費後，日後竟向原告催討？依上開證
      據顯示，無非因本件被告係基於朋友立場，為了促成郭、
      陳二人感情順利，而幫忙原告提高保險業績，且乙○○亦
      為了追求原告而出面相助（證人湯梅香證稱：「乙○○曾
      經跟我提到他既然喜歡一個人，就要竭盡所能幫助她，因
      為陳淑珍在拉保險，所以他要幫陳淑珍衝業績」等語（見
      調閱之本院92年簡上字第495 號乙○○妨害名譽案件卷93
      年5 月5 日審判筆錄），惟因甲○○後來與原告發生保險
      之爭執，不願兌現該三紙本票，而乙○○與原告之感情日
      後亦發生波折（理由詳如下述），故乙○○覺得伊係被原
      告牽累（為幫忙原告衝業績，借錢給甲○○付保費，但錢
      要不回來），白白支出10萬元而毫無所獲，不甘受損始向
      原告催討，此為較合理之解釋。又乙○○雖稱伊本人因原
      告答應嫁給她，才答應保了14萬元之保險云云，並提出新
      光公司之保險費相當額送金單為證（見調閱之桃園地方法
      院檢察署91年偵字第8497號卷第82頁至84頁）。但原告主
      張乙○○投保之保險中，只有一件即89年11月24日收款，
      89年12月1 日填發保險金額60萬，保費62171 元之千禧寶
      終身還本保險（即該偵查卷第84頁之保險送金單），係伊
      介紹，業績掛在伊之名下，其餘之保險包括保險金額50
      萬、保費41040 元之長安養老終身保險及保險金額80萬、
      保費30615 元之長福終身保險（見該偵查卷第82頁至第83
      頁之保險送金單）均係掛在乙○○之業績等語（見該偵查
      卷第77頁正反面、本件本院93年12月22日言詞辯論筆錄）
      ，即乙○○亦不否認該長安養老終身保險及長福終身保險
      係算渠本人介紹保險之業績（見該偵查卷第77頁反面），
      是以乙○○所謂因幫原告衝業績，參加原告介紹之保險所
      支出之保險費應只有該千禧保終身還本保險之保費62171
      元。準此，乙○○為能與原告交往，追求原告所花費之金
      錢，係包括幫原告衝保險業績支出之本票款10萬元，及經
      由原告拉保險，掛原告業績之千禧保終身還本保險費
      62171 元，如再加上乙○○主張交往間請原告到外面吃喝
      玩樂及購物贈送她的支出之金錢（原告於本件起訴狀中亦
      自承餘款則是乙○○與原告出去吃喝遊玩之花費）至少六
      萬多元（此部分乙○○雖未說明確實之數額，惟乙○○在
      另案稱支出之三十多萬元，包括14萬元保險費，10萬元本
      票款及跟原告交往期間，請原告到外面吃喝玩樂及購物贈
      幫助原告所支出之錢，至多為二十多萬元，尚未達到乙○○與原告所稱之三十多萬元。
（三）又被告甲○○於另案本院審理時證稱：「91年3 月的時候
      ，乙○○跟我訴苦說陳淑珍告訴別人說，她要嫁給乙○○
      是開玩笑的，當時他們就不好了」「我跟他吃午飯，我們
      在閒聊談股票的事情……我就問他為什麼臉那麼黑，是不
      是心情不好……，他就講說陳淑珍騙他是借10萬元的事情
      ，陳淑珍跟他拿10萬元，答應說過二個月要還給他，結果
      都沒有還給他，他還說陳淑珍害他損失三十萬元，因為他
      說陳淑珍講說要嫁給他是開玩笑的」「是因為乙○○講說
      ，因為陳淑珍嫁他，他跟她交往已經花了三十多萬元，都
      已經準備要結婚了，後來又講說是開玩笑的，所以他損失
      三十多萬」等語（見調閱之本院92年簡上字第495 號卷93
      年4 月7 日審判筆錄）。證人湯梅香結證：「新光公司要
      招待達到一定業績之員工出國旅遊，業績未到的話就要自
      費，乙○○有跟我說他有自費，他有跟我講說他要跟陳淑
      珍一起出國旅遊，說這是陳淑珍找他去的，後來乙○○出
      國回來之後，剛回公司上班的時候每天都悶悶不樂，很沮
      喪，跟平常不一樣，我看了這種狀況看了二、三天，就覺
      得很奇怪，為什麼高高興興出國去玩，回來後就變成這個
      樣子，我就開口問他說你幹嘛，失戀了嗎？他聽到我問這
      句話，他就很直接的、很生氣的說：『目的達到了，一腳
      就把我踹開了』，他就說陳淑珍跟他出國去玩，都會要求
      他買東西給她，回來之後就不理他了，他講的很含糊，也
      有提到票和保險的問題，所以攏攏總總花在陳淑珍身上花
      了三十幾萬元，他在訴說這過程中是滿臉沮喪，很怨嘆，
      他跟我很正式的只講過這一次，但之後陸陸續續都有跟我
      抱怨」等情（見同卷93年5 月5 日審判筆錄）。依上開被
      告及證人湯梅香在另案之證詞，應可認定乙○○主觀上認
      知原告係與伊有男女感情上之交往，並已論及婚嫁，故伊
      盡可能在各方面幫助原告提高保險之業績，並因此曾有一
      些金錢之花費與支出。惟事後兩人感情生變，原告不願兌
      現嫁人之承諾，乙○○感情受到創傷，深感以往為原告所
      付出之心血及支出均屬白費，不免有受騙之感覺，乃向被
      告及湯梅香訴苦，謂原告曾答應嫁給他，害伊受欺騙而損
      失三十多萬元，雖金錢之數目稍有誇大，並不精確（實際
      僅二十多萬元，已如前述）核其情形，乃感情受挫後，為
      排解鬱悶、發洩不滿情緒所為之言論所致，尚屬人情之常
      ，無從深責。而被告經乙○○告知其中原委，加上渠本人
      經原告介紹投保之過程中，亦知道乙○○確曾為了幫忙提
      高原告之保險績效，付出不少心力（包括乙○○自己也投
      保，被告經原告介紹投保時，乙○○在場參與，並有實際
      之支出）。茲因乙○○不甘白受損失，希望能與新光公司
      解除保險契約，並要回一些解約金，被告基於幫助乙○○
      之目的，盼為乙○○爭取較優厚之保險解約金，乃撰寫該
      申訴書，文內雖提到「陳淑珍招保險，欺騙手段，跟乙○○說，乙○○我嫁給你，乙○○不知道陳淑珍欺騙他，讓
      乙○○損失三十多萬元，合正公司大家說乙○○很老實，
      不應該騙他…」等詞。惟其消息來源，既係來自乙○○訴
      苦時，親口告知之遭遇，又有渠本人經原告介紹投保時之
      親身體驗，且與證人湯梅香、吳華倫等人於另案之證詞相
      互印證，互相合。故被告申訴書敘述之內容，係有相當
      之根據，並非憑空捏造或杜撰。參照司法院大法官釋字第
      50 9號解釋意旨之精神，尚難謂被告之行為有侵害原告名
      譽權之侵權行為（被告之敘述係有相當之理由確信其為真
      實，並無明知其為不實或因輕率疏忽而不知其真偽之情事
      ）。
（四）末查，原告另主張被告曾於91年7 月間在合正公司內，對
      同事廖文興稱：「陳淑珍欺騙乙○○三十多萬元，說要嫁
      給乙○○，後來也沒有」等語，與證人廖文興結證：「（
      問：甲○○有無告訴你，陳淑珍欺騙乙○○三十幾萬元之
      事）答：有，甲○○說乙○○有跟陳淑珍保險，陳淑珍答
      應他，要跟他作朋友，卻沒有跟他作朋友，陳淑珍欺騙乙○○三十幾萬元，大概是這樣子」「甲○○陸陸續續跟我
      說了幾次，次數不記得了，均在（91年）6 月底至7 月初
      」等情相符。惟查被告甲○○對廖文興所談到之內容與上
      開申訴書大致相同，上開申訴書之言論既經本院認為係有
      相當之根據，並非憑空捏造或杜撰，參照司法院大法官釋
      字第509 號解釋意旨之精神，難謂被告之所為有侵害原告
      名譽權之侵權行為，已如前述。則本於同一之理由，被告
      對廖文興之上揭言詞敘述，亦難謂有侵害原告名譽之情事
      ，併此敘明。
六、綜上所述，本件被告所為並無侵害原告名譽權之情事，原告
    主張其名譽權為被告所侵害，請求被告給付損害金130 萬元
    及法定遲延利息，並請求判令被告應在聯合報、中國時報及
    中央日報桃園地方新聞版報頭下方以5 號字體連續3 天（週
    六、日、一）刊登道歉啟事一則，難謂正當，不應准許。其
    聲請就給付損害金及遲延利息部分，供擔保宣告假執行，亦
    因訴之駁回，而失所附麗，應併予駁回。
七、據上論斷，本件原告之訴為無理由，依民事訴訟法第78條判
    決如主文。
中　　華　　民　　國　　94　　年　　1 　　月　　5 　　日
                  臺灣桃園地方法院民事第一庭
                  　　　　法　官　袁再興
上為正本，係照原本作成。
如對本判決上訴，須於判決送達後20日內向本院提出上訴狀。
中　　華　　民　　國　　94　　年　　1 　　月    5 　　日
                          書記官　梁麗雲
